【裁判字號】    91,自,87
【裁判日期】    920115
【裁判案由】    公然侮辱
【裁判全文】
臺灣基隆地方法院刑事裁定                            九十一年度自字第八七號
    自  訴  人  甲○○
    被      告  乙○○
右列被告因公然侮辱案件，經自訴人提起自訴，本院裁定如左：
    主  文
自訴駁回。
    理  由
一、自訴意旨如刑事自訴狀所載（如附件）。
二、按法院或受命法官於自訴案件第一次審判期日前訊問及調查結果，如認為案件有
    刑事訴訟法第二百五十二條至第二百五十四條之情形者，得以裁定駁回其自訴，
    同法第三百二十六條第三項定有明文。次按犯罪事實應依證據認定之，無證據不
    得推定其犯罪事實，刑事訴訟法第一百五十四條定有明文。刑事訴訟法所謂認定
    犯罪事實之證據，係指足以認定被告確有犯罪行為之積極證據而言（最高法院二
    十九年上字第三一○五號判例意旨參照），苟積極證據不足為不利於被告事實之
    認定時，即應為有利於被告之認定，更不必有何有利之證據；告訴人（自訴人亦
    同）之告訴，本以使被告受刑事訴追為目的，故其陳述是否與事實相符，自應調
    查其他證據，以資審認，苟其所為攻擊之詞，尚有瑕疵，則在此瑕疵未予究明以
    前，即不能遽採為斷罪之基礎（最高法院三十年上字第八一六號、六十九年台上
    字第一五三一號判例意旨參照）。再按刑法第三百零九條公然侮辱罪之「侮辱」
    ，須係行為人出於妨害他人名譽之故意，而以直接對人詈罵、嘲笑或其他可供第
    三人了解之方法表示足以貶損他人評價之意思，始足當之。
三、經查：依自訴意旨所指時、地，本院依職權調取本院九十一年度訴字第四七三號
    民事訴訟事件於九十一年十一月十八日下午自三時十六分起至三時三十七止在第
    九法庭開庭之法庭錄音內容並勘驗之，自訴人甲○○與被告乙○○分別係上開民
    事侵權行為損害賠償訴訟之被告與原告當事人，雙方於上開訴訟程序進行中，就
    爭點即臺灣高等法院八十八年度上訴字第九五七號刑事判決書中所載之「錄音帶
    一捲」之錄音內容有所爭執，而於該次庭期提出攻擊防禦方法，自訴人與被告分
    別為下列之陳述：
    (一)於上開庭期之第十八分五十秒以下，自訴人在法庭上陳述：「那個錄音帶哦，
      我跟法官報告一下，那錄音帶有聲音，刑事判決有講說有一段Ａ面六分四十六
      秒中斷，有剪接的嫌疑，為什麼他錄我，他跟我是敵對方向啊，他要錄我而且
      他錄音帶幹嘛停止呢？我還叫手下留情先停止一下然後再錄下去？有可能嗎？
      對不對？他錄就是要拿來攻擊我了啊！」等語。
    (二)於上開庭期之第十九分二十三秒以下，被告在法庭上陳述：「這個錄音帶已經
      放給他當場聽過，而且要他去聲紋比對，他不去，而且調查局也鑑定過了，刑
      事判決書裡面都有，是判六個月的那一件，都鑑定過了，而且他作賊心虛，不
      敢承認他講的話，這裡面都有啊，說我專門做偷雞摸狗的，講得很清楚啊，那
      個錄音帶都講得很清楚啊！這些話他都有講，錄音帶裡面也都有。只有他跟我
      兩個人互相競選而已，沒有別人去競選了，法官也跟他講過，那中斷不是剪接
      的，是你講的就是你講的，不是你講的就不是你，在法庭是這樣講，你沒有講
      的剪接也剪接不了，也不是他的聲音怎麼會接得上？」等語。
    查自訴意旨所稱被告乙○○公然指控自訴人「作賊」云云，遍聽上開法庭錄音內
    容，僅上開(二)所載被告陳述之內容部分提及「作賊心虛」四字，餘均無任何關於
    指稱自訴人「作賊」之言詞。綜觀上開(一)、(二)所載自訴人與被告在法庭上之攻防
    論述內容，無非針對關於被告於另案提出之側錄錄音帶之真正性提出論辯：自訴
    人否認該錄音內容之真正，並提出錄音帶遭剪接之抗辯；而被告則提出輔助之情
    況證據稱自訴人一則拒絕接受聲紋比對鑑識，一則否認錄音之真正，可以推論該
    錄音內容係自訴人所說而不敢承認等主張。核所謂「作賊心虛」之成語，依其通
    常之用法，係謂他人之行為顯示該人因做了某件內心不安的事而表現出躊躇猶豫
    的模樣，要非可以拆解該成語而逕認係指控他人有「作賊」之行為。依上開自訴
    人與被告在法庭上之攻防論述之全意旨以觀，被告僅係以通用之成語向承審法官
    描述自訴人行為表現以作為其推論錄音真正之情況證據，其上下文語意在客觀上
    難認有何任意詈罵貶損自訴人人格評價之事實，且被告於法庭為證據主張而以一
    般之形容詞成語陳述，亦難謂出於何妨害他人名譽之故意，尚與刑法公然侮辱罪
    之構成要件有間。此外，並無其他積極證據足資證明被告有何公然侮辱之行為。
四、綜上所述，本件自訴人所指被告之犯罪嫌疑顯屬不足，依照首開說明，本件自訴
    應予駁回。
據上論斷，應依刑事訴訟法第三百二十六條第三項、第二百五十二條第十款，裁定如
主文。
中      華      民      國    九十二    年      一      月      十五    日
                                        臺灣基隆地方法院刑事第二庭
                                                法  官  蔡  岱  霖
右正本證明與原本無異。
對於本件裁定如有不服，應於收受送達後五日內，向本院提出抗告書狀，敘述抗告之
理由，抗告於臺灣高等法院。
                                                書記官  許  世  賢
中      華      民      國    九十二    年      一      月      十五    日


司法院資訊處製作；財團法人民間司法改革基金會備份。
